臺灣新北地方法院民事判決
110年度訴字第2923號
原      告  陳柏中

被      告  張原晟
上列當事人間請求返還借款事件，本院於民國111 年3 月3 日言
詞辯論終結，判決如下：
     主  文
原告之訴駁回。
訴訟費用由原告負擔。
    事實及理由
壹、程序方面：
    按訴狀送達後，原告不得將原訴變更或追加他訴。但擴張或
    減縮應受判決事項之聲明者，不在此限，民事訴訟法第255
    條第1項第3款定有明文。查原告起訴原聲明為請求被告給付
    新臺幣(下同)1,189,690元，嗣於民國111年1月26日當庭減
    縮請求被告給付118萬元，有言詞辯論筆錄可稽（見本院卷
    第57頁）。揆諸前揭規定，原告減縮應受判決事項之聲明，
    程序自屬合法，合先敘明。
貳、實體方面：
一、原告起訴主張：被告於100 年10月18日及11月14日共向原告
    借款新臺幣118 萬元，稱用以解決家中遇到困難，當時原告
    因與被告之妹張原榕為情侣，由張原榕口頭向原告借款，原
    告即款匯款予張原榕，張原榕僅是中間人，前開款項係交付
    被告。原告106 年開始與被告聯絡請求還款，被告多次稱家
    中問題尚未解決，請求給予時間並承諾問題解決時會還款，
    106 年至109 年間原告多次與被告聯繫，始終無法要回欠款
    ，直到109 年8 月得知被告家中問題已解決，被告卻稱已將
    本金與利息匯予張原榕，並提及張原榕堅持自己出面償還債
    務，但張原榕並未出面償還欠款，被告109 年11月16日稱無
    法解決張原榕不出面之問題，將張原榕新手機號碼交付原告
    後，即就原告來電與簡訊相應不理。為此，依消費借貸之法
    律關係，提起本件訴訟，聲明：被告應給付原告118 萬元等
    語。
二、被告答辯以：原告主張之債務乃張原榕所借與被告無關，被
    告更未提供任何擔保，原告匯款也不是匯給被告，故本件係
    原告與張原榕間之債務糾紛；至於被告的經濟能力或家庭經
    濟能力好與不好，不代表要替張原榕處理其個人債務，且依
    法無據，請求駁回原告之訴等語。
三、本院得心證之理由：
　  查原告於100年10月18日匯款20萬元、100年11月14日匯款98
    萬元至訴外人張原榕帳戶，並有匯款委託書在可查（見本院
    卷第17頁），復為兩造無爭執，應堪信屬實。至原告主張被
    告為本件借款人，則為被告否認，並以前詞置辯。是本件應
    審酌兩造間有無系爭借款之消費借貸關係：
　㈠按消費借貸契約屬要物契約，於當事人間必本於借貸之意思
    合致，而有移轉金錢或其他代替物之所有權於他方之行為，
    始得當之，倘當事人主張與他方有消費借貸關係存在者，自
    應就該借貸意思互相表示合致及借款業已交付之事實，均負
    舉證之責任（最高法院69年度台上字第3546號、98年度台上
    字第1045號判決參照）
　㈡查原告主張兩造間成立消費借貸關係，係以兩造通訊軟體LIN
    E訊息紀錄、電話錄音及譯文、簡訊內容為證（見本院卷第1
    9頁至第27頁、第63頁至第75頁），被告辯稱是當時家裡發
    生困難，張原榕向原告借錢等語，查兩造間簡訊內容雖有被
    告傳送「感謝你的幫忙與體諒，我會盡快處理，請給我些時
    間，謝謝你」，嗣後傳送「.....我直接給你我妹的電話...
    ..請你自己找他了」，原告亦有傳送「張哥，我沒有要請你
    跟你妹溝通了，只是有些話要跟你講，請有空回電」（見本
    院卷第25頁至第27頁），依簡訊內容僅足認定被告有欲協助
    原告聯繫其胞妹張原榕等情，並未足證明兩造間有消費借貸
    關係。
　㈢又原告雖據被告間於107年6月4日、108年5月21日、108年7月
    8日、108年12月9日、109年8月18日、109年8月24日、109年
    9月22日、109年9月28日、109年11月2日、110年10月22日等
    數次通訊譯文（見本院卷第63頁至第75頁），欲佐證兩造間
    存在消費借貸關係，查原告與被告間106年6月4日對話內容
    中原告：「...之前借給你們家的錢...」，被告：「因為家
    裡有點不方便，我會盡快處理...只要一有消息我會馬上跟
    你處理」；108年5月21日對話內容中被告：「請放心......
    .反正我這件事情趕快處理好一定會馬上跟你說」；108年7
    月8日對話內容中被告：「我只要有不管大筆小筆一下來，
    我一定會先還你那一條小條的，如果夠的話，我連大條的一
    起給你，你放心....張哥絕對記得你」、於108年12月9日對
    話內容中被告：「我先匯那25萬，小條的給你..大條的還沒
    有下來，大條的下來我再馬上跟你處理...」；109年8月18
    日對話內容被告：「我妹妹說會跟你處理」、「因為當初是
    她出面跟你借的，那就由她處理」；109年8月24日、109年9
    月22日兩造則討論張原榕並未與原告聯絡之情形；109年9月
    28日原告：「我是想說可不可以由您來處理就可以了，我可
    以不用透過她沒有關係」、「為什麼你們要堅持一定要她處
    理...」被告：「....你再給我一點時間好不好？」；109年
    11月2日被告：「...我錢已經給她，阿我現在也沒有能力再
    幫她還第二次...」、「你再給我一點時間，我再跟她溝通
    看看...」；110年10月21日中原告：「為什麼你要匯給她？
    ...借你們錢的人是我」、被告：「....當初是她出面跟你
    借這條錢，雖然是幫家裡沒有錯，她出面跟你借這條錢，不
    管怎樣就是由她出面處理...當初也是他拿錢給我」等語，
    除上述通話內容外，兩造間確實有多次討論系爭借款還款事
    宜，然歷次通話內容中並未明確稱兩造間有消費借貸關係，
    被告雖曾表示會償還系爭借款，但亦稱系爭借款是張原榕向
    原告所借，是被告所辯乃張原榕向原告借款與兩造間提供之
    對話內容並無矛盾，兩造通訊軟體LINE訊息紀錄中被告雖稱
    「到時會連利息一起還給你，請放心」，然縱使兩造間並無
    消費借貸關係，被告因張原榕向原告借款係為了償還家庭債
    務，而協助還款，亦與常情無違，此不足遽論兩造間存有借
    貸關係。是原告並未舉證兩造間就系爭借款之消費借貸關係
    存在，則原告請求被告返還系爭借款，則無所據。
四、綜上所述，原告未能舉證證明兩造間確有如原告所指之消費
    借貸意思合致之事實，自難認原告對於所主張之消費借貸關
    係已盡舉證之責任，原告依消費借貸關係，請求被告給付原
    告118萬元，為無理由，應予駁回。
五、本件事證已臻明確，兩造其餘攻擊防禦及證據方法，經本院
    斟酌後，認於本判決結果均不生影響，爰不一一論述，併此
    敘明。 
六、訴訟費用負擔之依據：民事訴訟法第78條。 　　
中    華    民    國    111   年     4    月     15   日
                  民事第六庭  法  官  宋家瑋
以上正本係照原本作成。
如對本判決上訴，須於判決送達後20日內向本院提出上訴狀。如
委任律師提起上訴者，應一併繳納上訴審裁判費。
中    華    民    國    111   年     4    月     15   日
                              書記官 洪愷翎